【裁判字號】    97,訴,409
【裁判日期】    971022
【裁判案由】    強盜
【裁判全文】
臺灣宜蘭地方法院刑事判決               97年度訴字第409號
公  訴  人  臺灣宜蘭地方法院檢察署檢察官
被      告  乙○○
                    （另案在臺灣宜蘭監獄執行中）
指定辯護人  本院公設辯護人丙○○
上列被告因強盜案件，經檢察官提起公訴（96年度偵字第1697號
），本院判決如下：
    主  文
乙○○犯攜帶兇器強盜罪，累犯，處有期徒刑捌年。
    事  實
一、乙○○前因偽造文書案件，經臺灣板橋地方法院於民國92年
    9月25日，以92年度簡字第2231號刑事判決判處有期徒刑3月
    確定；另因竊盜案件，經臺灣桃園地方法院以91年度易字第
    1128號刑事判決判處有期徒刑10月，並與上開偽造文書案件
    有期徒刑3月經臺灣板橋地方法院以92年度聲字第2333號裁
    定定應執行刑有期徒刑1年；再因竊盜案件，經臺灣板橋地
    方法院於93年7月16日，以93年度易字第489號刑事判決判處
    有期徒刑7月確定；又因竊盜案件，經臺灣板橋地方法院於
    93年11月29日以93年度簡字第4936號刑事判決判處有期徒刑
    3月確定，並與上開竊盜案件有期徒刑7月經臺灣板橋地方法
    院以94年度聲字第292號裁定定應執行刑有期徒刑8月。上開
    有期徒刑1年、8月經接續執行後，於94年7月1日執行完畢出
    監。
二、詎乙○○猶不知悔改，因積欠地下錢莊債務，竟意圖為自己
    不法之所有，於95年8月4日中午12時30分許，攜帶客觀上對
    人之生命、身體構成造成危害之兇器水果刀1把，在臺北縣
    土城市○○路○段191號「名佳美百貨行」前，自甲○○所駕
    駛之車牌號碼HG-1325號自用小客車左後車門闖入，持水果
    刀抵住乘坐於車內右後座安全座椅上年僅2歲之甲○○幼子
    陳冠廷之脖子，以此脅迫之方式，至使甲○○因擔憂幼子生
    命安全，雖見狀離開車內，仍站立於駕駛座車門旁不敢妄動
    ，而達不能抗拒之程度。乙○○即動手奪取甲○○置於車內
    右前座椅上內有新台幣550元之皮包1只。得手後，旋即逃逸
    ，並將水果刀丟棄，惟因乙○○逃逸時，匆忙間掉落所著之
    涼鞋，致其赤腳逃跑時受傷流血，而為事後趕抵現場處理之
    員警發現並採證後，始循線查知上情。
三、案經臺北縣政府警察局土城分局報請臺灣板橋地方法院檢察
    署檢察官呈請臺灣高等法院檢察署檢察長令轉臺灣宜蘭地方
    法院檢察署檢察官偵查起訴。
    理  由
壹、程序部分：
一、按被告以外之人於審判外之言詞或書面陳述，除法律有規定
    者外，不得作為證據，刑事訴訟法第159條第1項定有明文。
    本件關於證人甲○○於警訊中之陳述，係被告以外之人於審
    判外之言詞陳述，為傳聞證據，且被告乙○○之辯護人就上
    開供述之證據能力於本院準備及審理程序中均提出爭執，復
    查無得例外取得證據能力之法律依據，應認無證據能力，不
    得採為認定被告有罪之證據。
貳、實體部分：
一、訊據被告固坦承於95年8月4日中午12時30分許，持水果刀1
    把侵入被害人甲○○自用小客車內，而強取被害人置於右前
    座椅上之皮包等情不諱，惟辯稱：當時只有拿刀子指向甲○
    ○，刀子沒有抵住她兒子，被害人從車子跑出去，伊拿走車
    內皮包就跑掉了云云。經查：
  (一)關於被告當日持刀進入被害人自用小客車內拿取皮包之情節
    ，依被害人於本院審理中證稱：伊購物完帶小孩進車，小孩
    坐在車右後座的安全座椅上，伊坐到駕駛座已經發動車子，
    被告頭戴全罩式安全帽，手上有拿水果刀，刀刃長約15公分
    ，從左後門進入坐到後座，並且拿刀抵住小孩的脖子叫伊開
    車，伊馬上下車，開門站在駕駛座旁邊不敢反抗，之後被告
    身體往前搶走放在右前座的包包，從左後門離開，伊追被告
    後返回才發現兒子的脖子有流血，因只是皮肉傷，在警察局
    有擦藥等語（參見本院卷第34至37 頁97年10月8日審判筆錄
    ）。而按刑法上之強盜罪，係以強暴、脅迫或他法，使人不
    能抗拒而取被害人財物或使其交付為構成要件。被告於行為
    時以水果刀抵住被害人兒子陳冠廷脖子，當時陳冠廷年僅2
    歲（93年2月27日生），有其戶籍資料在卷可稽（96偵字第
    1697號卷第18頁），被害人在幼子生命處於生命危險之狀態
    下，雖不聽從被告要求啟動汽車，而趁隙離開車內，卻仍站
    立於自用小客車駕駛座旁不敢離去，以關注幼子狀態，再於
    被告拿取皮包之際，不敢呼喊或採取任何反抗措施，直至被
    告取得財物離去，被害人於確認幼子生命無虞之情形下，始
    敢追逐被告。顯見被告以水果刀抵住被害人幼子之舉動，以
    足令身為母親之被害人意思自由遭到壓制，而任由被告奪取
    財物。
  (二)被告於取得被害人財物後離去時，因匆忙間掉落所著之涼鞋
    ，致其赤腳逃跑時受傷流血，有現場蒐證照片14幀在卷可佐
    （臺灣板橋地方法院檢察署96年度偵字第7838號卷第18至31
    頁）。且經採集現場血跡送請內政部警政署刑事警察局鑑定
    後，認與被告之DNA型別相同，有該局96年1月2日刑醫字第
    0960000281號鑑驗書1紙附卷可證（臺灣宜蘭地方法院檢察
    署96年度偵字第1697號卷第11頁）。綜上所述，本件事證明
    確，被告犯行堪以認定，應依法論科。
二、核被告所為，係犯刑法第330條第1項攜帶兇器強盜罪。查被
    告前因偽造文書案件，經臺灣板橋地方法院以92年度簡字第
    2231號刑事判決判處有期徒刑3月確定，另因竊盜案件，經
    臺灣桃園地方法院以91年度易字第1128號刑事判決判處有期
    徒刑10月，並與上開偽造文書案件有期徒刑3月經臺灣板橋
    地方法院以92年度聲字第2333號裁定定應執行刑有期徒刑1
    年，再因竊盜案件，經臺灣板橋地方法院以93年度易字第
    489號刑事判決判處有期徒刑7月確定，又因竊盜案件，經臺
    灣板橋地方法院以93年度簡字第4936號刑事判決判處有期徒
    刑3月確定，並與上開竊盜案件有期徒刑7月經臺灣板橋地方
    法院以94年度聲字第292號裁定定應執行刑有期徒刑8月。上
    開有期徒刑1年、8月經接續執行後，於94年7月1日執行完畢
    出監，有卷附臺灣高等法院被告前案紀錄表可按，其受有期
    徒刑之執行完畢，5年內再犯法定刑有期徒刑以上之本罪，
    為累犯，依法加重其刑。爰審酌被告為圖私利，竟以持刀脅
    迫被害人幼子之方式，而強盜他人財物，依其犯罪之動機、
    目的、手段、犯罪所生之損害，及犯罪後之態度等一切情狀
    ，量處如主文所示之刑，以示懲儆。
據上論斷，應依刑事訴訟法第299條第1項前段，刑法第330條第
1項、第47條第1項，判決如主文。
本案經檢察官郭欣怡到庭執行職務
中    華    民    國    97    年    10    月    22    日
                  刑事第四庭審判長法  官  謝佩玲
                                  法  官  陳嘉年
                                  法  官  辜漢忠
以上正本證明與原本無異。
如不服本判決應於收受本判決後10日內向本院提出上訴書狀，並
應敘述具體理由。若未敘述理由者，應於上訴期間屆滿後20日內
向本院補提理由書狀(均須按他造當事人之人數附繕本)。
                                  書記官  許麗汝
中    華    民    國    97    年    10    月    23    日
附錄本案論罪科刑法條：
刑法第330條第1項
犯強盜罪而有第321條第1項各款情形之一者，處7年以上有期徒
刑。


司法院資訊處製作；財團法人民間司法改革基金會備份。
